【裁判字號】    99,消債清,130
【裁判日期】    991019
【裁判案由】    清算事件
【裁判全文】
臺灣板橋地方法院民事裁定           99年度消債清字第130號
聲  請  人  甲○○
上列當事人聲請消費者債務清理事件，本院裁定如下：
    主    文
債務人甲○○自中華民國九十九年十月十九日下午五時起開始清
算程序，並同時終止清算程序。
    理    由
一、按更生方案未依消費者債務清理條例第59條、第60條規定可
    決時，除有該條例第64條規定之情形外，法院應以裁定開始
    清算程序，消費者債務清理條例（下稱消債條例）第61條定
    有明文。而法院開始清算程序之裁定，應載明其年、月、日
    、時，並即時發生效力；債務人之財產不敷清償清算程序之
    費用時，法院應裁定開始清算程序，並同時終止清算程序，
    復為同條例第83條第1項、第85條第1項所明定。
二、經查：
  (一)本件債務人聲請更生，前經本院以99年度消債更字第54號民
    事裁定開始更生程序在案，債務人於民國99年6 月17日提出
    更生方案，內容為以每個月為1 期，每期清償新臺幣（下同
    ）8,000元，共計72期，總還款金額為576,000元。惟全體債
    權人於99年8月5日在本院召開債權人會議時，債務人主張：
    伊自99年3 月間因原任職惟德鋼鐵有限公司財力縮減而離職
    ，目前擔任臨時工，工作不穩定，每月收入僅14,000元等語
    ，有債權會議筆錄、非自願離職證明書附於本院99年度司執
    消債更字第96號更生事件執行卷宗可稽，則債務人是否每月
    有固定收入得確保更生方案履行，已非無疑；又查前開債權
    人會議表決結果，全體債權人均當場表示不同意該更生方案
    ，致更生方案未獲已申報無擔保及無優先債權人過半數，且
    所代表之債權額，逾已申報無擔保及無優先債權額之二分之
    一之同意，亦即聲請人所提之更生方案，未能依消債條例第
    59條、第60條規定獲得債權人之同意。
  (二)復觀消債條例第64條第1 項規定，法院得不經債權人會議可
    決，得逕依債務人之聲請或依職權以裁定認可更生方案，其
    立法理由在於：債務人如有薪資、執行業務所得等固定收入
    ，並將其可處分所得之一定部份充為清償，於債權人之權益
    已有保障，使更生程序更為簡易、迅速，故如債務人提出之
    更生方案，倘法院認為條件公允，得不待債權人會議可決，
    逕依債務人之聲請或依職權裁定認可。準此，債務人之薪資
    收入是否確實，除為消債條例第64條第1 項所規定之前提要
    件，其收入為何，亦為法院判斷更生方案是否公允之必要審
    酌情事之一，然本件債務人甲○○就其所陳上情，未能舉證
    以實其說，應不符合消債條例第64條第1 項「固定收入」之
    要件。
  (三)另查，債務人甲○○專科畢業，其96年度每月平均所得為43
    ,804 元、97年度每月平約所得為53,833 元，有債務人提出
    之財政部臺灣省北區國稅局96年度、97年度綜合所得稅各類
    所得資料清單附卷可佐（見本院99年度消債更字第54號卷第
    25頁- 第26頁），惟其經本院裁定開始更生程序後，復主張
    因非自願離職，每月收入降低至14,000元，此即與債務人前
    兩年之收入差異甚大，甚且低於法定最低工資17,280元。又
    本院司法事務官前於召集債權人會議時，並詢問債務人是否
    尋覓固定收入後，再行提出更生方案，惟債務人答稱：伊不
    知何時可找到工作，亦無法確保6 年內都一定保有工作等語
    ，故本件更生程序顯無進行之實益，即債務人所提更生方案
    既未能依消費者債務清理條例第59條、第60條規定獲得債權
    人會議之可決，復無正當理由不遵守法院之命令，致更生程
    序無法進行，足認其欠缺更生方案履行之誠意。
三、綜上所述，本件聲請人所提出之更生方案，已經債權人決議
    否決，復無消費者債務清理條例第64條第1 項所定得予認可
    之情形，依消費者債務清理條例第61條規定，自應由本院以
    裁定開始清算程序。復依債務人於本院99年度消債更字第54
    號更生事件卷中所提出之財產及收入狀況說明書、臺北縣政
    府稅捐稽徵處全國財產稅總歸戶財產查詢清單所載（見本院
    99年度消債更字第54號卷第7 頁、第24頁），債務人名下無
    任何財產，參酌本件清算程序之規模，堪認債務人之財產，
    應不敷清償清算程序之費用，爰依首揭規定裁定開始本件清
    算程序，並同時終止清算程序，裁定如主文。
中    華    民    國    99    年    10    月    19    日
                  民事第二庭    法  官  吳振富
上為正本係照原本作成。
開始清算程序之裁定不得抗告，如不服同時終止清算程序之裁定
，應於裁定送達後10日內，以書狀向本院提出抗告，並繳納抗告
費新臺幣1,000 元整。
本裁定已於99年10月19日下午5 時公告。
中    華    民    國    99    年    10    月    19    日
                                書記官  江文彬

司法院資訊處製作；財團法人民間司法改革基金會備份。
